最高法院刑事判決　　　　　　九十四年度台上字第二五三六號
　　上　訴　人　甲○○
　　　　　　　　　　　　德二路.
　　選任辯護人　劉叡輝律師
上列上訴人因毒品危害防制條例案件，不服台灣高等法院台中分
院中華民國九十一年八月八日第二審判決（九十一年度上訴字第
八六七號，起訴案號：台灣苗栗地方法院檢察署九十年度偵字第
三七五０號），提起上訴，本院判決如下：
    主  文
原判決撤銷，發回台灣高等法院台中分院。
    理  由
本件原判決認定上訴人甲○○因有施用第二級毒品安非他命之行
為，為能順利繼續施用安非他命，乃思以一次大量購買安非他命
，除供自己施用外並伺機轉賣他人以貼補其施用安非他命所需之
資金，遂於民國九十年七月二十九日晚間，在新竹市○○路旁，
以新台幣（下同）一萬元向綽號「阿德」之成年男子購買安非他
命十七．五公克，嗣於同年月三十日晚間，在苗栗縣頭份鎮後庄
里一帶將五包（每包一公克）安非他命以四千元轉賣予綽號「阿
堯」之男子，迨同年八月一日十七時四十五分許，為警在其住處
查獲，並扣得安非他命十三．三七公克（十一包、含袋重）、夾
鍊袋四百五十八只、電子磅秤一台、分裝安非他命之刮勺一支等
情。因而撤銷第一審判決，改判論處上訴人販賣第二級毒品罪刑
，固非無見。
惟查(一)、被告或共犯之自白，不得作為有罪判決之唯一證據，仍
應調查其他必要之證據，以察其是否與事實相符，刑事訴訟法第
一百五十六條第二項定有明文。立法目的在以補強證據之存在，
藉以限制合法自白在證據上之價值，俾發現實質的真實，即使被
告之自白出於任意性，然若別無其他補強證據足以擔保其自白與
事實相符，該自白仍非刑事訴訟法上得據之為認定被告犯罪之唯
一證據，尚不得單憑此而為被告不利之認定。上訴人否認有販賣
安非他命與綽號「阿堯」之男子。原判決則以上訴人於警訊、偵
查中之自白，及有扣案夾鍊袋、電子秤、安非他命等物可佐證，
並以其自承購入安非他命十七．五公克，查獲時餘（扣案）十．
三二公克，二者相差七．一八公克，扣除其每日施用量０．二公
克，其供稱賣出五包之重量五公克即與事實相符，而認定上訴人
有本件之犯行。然查原判決引用上訴人於警訊及偵查中之供述（
詳原判決理由一所載），上訴人固於警訊中供承，於九十年七月
二十九日向綽號「阿德」者，以一萬元買半兩即十七．五公克安
非他命，除供自己吸食外，剩餘部分，若有人需要，則伺機讓售
，迄被查獲時只讓售給「阿堯」一次五包五公克四千元等情。但
另亦供稱：分裝袋係分裝大包之安非他命，以控制自己平日吸食
的用量，每次用量約０．二公克，電子秤是秤安非他命重量用，
夾鏈袋本來要裝電子零件用，順便拿來裝安非他命用等語。準此
，則扣案之電子秤及夾鏈袋與上訴人所謂讓售五包五公克安非他
命與「阿堯」，是否有直接關聯？何以得佐證此部分自白之真實
性？已非全無疑義。又其所謂購入十七．五公克，查獲時僅餘十
．三二公克，扣除其每日施用之量０．二公克，其供稱賣出五包
之重量五公克即與事實相符等語。微論其係以上訴人前後之自白
互為補強，與應調查其他證據以補強被告自白真實性，始得採為
證據，已有不合。且上訴人於偵查中供稱：「七月二十九日買了
約半兩，十七．五公克左右，分為十三、四包。」「一公克可吸
五次，每天可吸四、五次。」（偵查卷第二十三頁背面、二十四
頁正面）。證人即承辦警員李雲芳於原審證稱：「（有無問每天
吸食的量多少？）我只有問他（上訴人）每次，沒有問他每天吸
食的量多少。」等語（原審卷第三十二頁）。如果非虛，上訴人
於九十年七月二十九日購買十三、四包重十七．五公克之安非他
命，每天吸食四、五次，每次０．二公克，如再出賣「阿堯」五
包五公克，則其於同年八月一日被查獲時，是否會仍有十一包淨
重十．三二公克之安非他命，亦有待研求，原判決對此未詳予審
究，即謂其自白與事實相符，遽採為斷罪之資料，尚嫌速斷。(二)
、判決所載主文與事實理由矛盾者，其判決當然違背法令。原判
決事實記載扣得安非他命十三．三七公克（十一包、含袋重）。
於理由內則謂：扣案安非他命依法務部調查局檢驗結果，淨重十
．三二公克、包裝重三．０七公克，合計十三．三九公克。並於
主文諭知扣案安非他命十三．三九公克（十一包、含袋重）沒收
銷燬之，難謂無判決主文與事實理由矛盾之情形。上訴意旨指摘
原判決不當，非無理由。按第三審法院應以第二審判決所確認之
事實為判決基礎，刑事訴訟法第三百九十四條第一項前段定有明
文。原判決上述之違背法令影響於事實之確定，本院無可據以為
裁判，應將原判決撤銷，發回原審法院更為審判。
據上論結，應依刑事訴訟法第三百九十七條、第四百零一條，判
決如主文。
中　　華　　民　　國　九十四　年　　五　　月　 十九　 日
                      最高法院刑事第二庭
                          審判長法官  董　明　霈
                                法官  林　茂　雄
                                法官  張　祺　祥
                                法官  呂　永　福
                                法官  池　啟　明
      本件正本證明與原本無異
                                      書  記  官
中　　華　　民　　國　九十四　年　　五　　月　二十四　日
                                                      Ｌ
